【裁判字號】    92,台上,2806
【裁判日期】    920522
【裁判案由】    過失致人於死
【裁判全文】
最高法院刑事判決                              九十二年度台上字第二八０六號
    上  訴  人  台灣高等法院檢察署檢察官
    被      告  甲○○
    選任辯護人  謝聰文律師
右上訴人因被告過失致人於死案件，不服台灣高等法院中華民國八十九年十二月二十
六日第二審判決（八十九年度上訴字第三八０三號，起訴案號：台灣桃園地方法院檢
察署八十八年度偵字第七一二三號），提起上訴，本院判決如左：
    主  文
原判決撤銷，發回台灣高等法院。
    理  由
本件原判決以公訴意旨略稱：被告甲○○為桃園縣中壢市「壢新醫院」醫師。民國八
十五年九月十八日晚上二十三時許，梁國書因跌倒頭部受傷、手腳挫傷而感身體不適
，經其母親及友人陳淑華陪同前往壢新醫院急診，由甲○○負責看診，並拍攝梁國書
頭部Ｘ光照片二張。而依上開頭部Ｘ光片顯示，於頭部正面像，有不正常裂縫于近正
中線處左側之骨折現象，于末端並有平行小裂縫，以甲○○之醫師專業及傷患主訴為
跌倒，曾在家中嘔吐一次，感覺累及不舒服，頭部併有外傷等情況觀之，甲○○本應
對於梁國書頭部Ｘ光片顯示之該條不正常裂縫究係如何產生？是骨折亦或顱骨矢狀縫
合部位？有無可能引發顱內出血等狀況，盡主治醫師應盡之注意及觀察義務，且以當
時之主、客觀情況，並無存在不能注意之可能，竟疏未注意，未能查覺上開不正常裂
縫並非顱骨矢狀縫合部位，致未要求梁國書留院觀察，並向梁國書、陳淑華及梁母等
人告知梁國書頭部僅受外傷未破裂云云，使不具醫學專業知識之梁國書等人，誤認無
大礙，而帶梁國書返家，甲○○則另交付一紙頭部外傷病患注意事項。迄翌日下午一
時許，經陳淑華發現有呼吸急促之異常現象後，緊急將梁國書再送壢新醫院急救，惟
梁國書於該日下午一時十八分送達醫院時，已因顱內大量出血而測不到其血壓、脈博
、呼吸等生命徵象，經急救無效死亡。因認被告甲○○涉有刑法第二百七十六條第二
項之業務過失致人於死之罪嫌等情，經審理後，認為被告之行為與業務過失致人於死
之要件不符，因而維持第一審諭知被告無罪之判決，駁回檢察官在第二審之上訴，固
非無見。
惟查：(一)關於梁國書至壢新醫院診治時，被告曾否要求或建議梁國書留院（住院）觀
察一節，證人即壢新醫院護士施惠芳於原審證稱：「有（留院觀察），但他後來吵著
要回家，當時金醫師是有要他留院觀察。」、「有要他留院觀察，護士小姐的紀錄也
有這麼寫，要他住院觀察，是他自己要回家」等語（見原審上訴字卷第五十六頁、第
五十七頁），此與陪同梁國書至醫院求診之證人陳淑華於一審證稱：「醫師並沒有要
求留院觀察」等語（見一審訴字卷第五十頁）適相歧異，究何者可資採信，原審未予
審究論斷，並敘明取捨判斷之心證理由，已有未合。又對於檢察官於第二審上訴意旨
指稱：另依Ｘ光片所示，梁國書顱骨有骨折外，並于末端有明顯可見之平行小裂縫（
即二條平行之裂縫），此平行小裂縫是否為人類頭部顱骨矢狀縫合部位亦會呈現之現
象，而足使被告認為係人類頭部顱骨矢狀縫合部位？此與判定被告是否有被訴過失責
任有關等語一節，亦漏未予論斷說明，不無理由尚欠完備之違誤。檢察官上訴意旨執
以指摘原判決不當，尚非全無理由，應認原判決有撤銷發回更審之原因。
據上論結，應依刑事訴訟法第三百九十七條、第四百零一條，判決如主文。
中      華      民      國    九十二    年      五      月    二十二    日
                              最高法院刑事第十一庭
                                  審判長法官  呂  潮  澤
                                        法官  白  文  漳
                                        法官  陳  世  雄
                                        法官  孫  增  同
                                        法官  林  開  任
      右正本證明與原本無異
                                              書  記  官
中      華      民      國    九十二    年      五      月    二十七    日


司法院資訊處製作；財團法人民間司法改革基金會備份。
